臺灣高等法院民事判決
109年度勞上字第56號
上  訴  人  威購金融科技股份有限公司

法定代理人  李涓榛  
訴訟代理人  馮元樑  

被 上訴 人  王美會  
訴訟代理人  許世立  
上列當事人間請求給付資遣費等事件，上訴人對於中華民國108
年11月27日臺灣臺北地方法院108年度勞訴字第46號第一審判決
提起上訴，本院於中華民國109年8月18日言詞辯論終結，判決如
下：
    主      文
上訴駁回。
第二審訴訟費用由上訴人負擔。
    事實及理由
一、被上訴人主張：伊自民國（下同）106年8月17日受僱於上訴
    人，約定月薪新臺幣（下同）7萬8,000元，詎上訴人以伊在
    外兼職為由，逕對伊為扣薪，積欠伊107年9月、10月及11月
    薪資，共23萬4,000元未付，伊於同年11月27日寄發存證信
    函催告給付，未獲置理；復於同年12月6日寄發存證信函，
    以上訴人未依約給付薪資為由，依勞動基準法（下稱勞基法
　　）第14條第1項第5款規定，通知上訴人終止僱傭關係，該通
    知於同年月7日送達上訴人而發生終止效力，伊自得請求上
    訴人給付資遣費5萬700元，及開立非自願離職書。爰提起本
    件訴訟，聲明求為㈠命上訴人給付28萬4,700元，及自起訴狀
    繕本送達翌日起至清償日止，按年息5%計算之利息。㈡上訴
    人應開立非自願離職書予被上訴人。㈢聲明㈠部分，願供擔保
    准為假執行之宣告（原審判准被上訴人之請求，上訴人據此
    提起上訴）。於本院上訴答辯聲明：上訴駁回。
二、上訴人則以：緣被上訴人前配偶即訴外人許世杰向伊負責人
    李涓溱配偶即訴外人林銜錄稱有行動支付專利技術，且已有
    相當之業務合約。林銜錄與許世杰遂簽立投資合約書（下稱
    系爭合約書），伊已依約出資，而於106年8月2日成立上訴
    人公司，同意由林銜錄擔任上訴人公司法定代理人，許世杰
    擔任總經理，被上訴人擔任專案經理，負責行動支付技術研
    發，在伊所承租新竹縣辦公處所上班，管理技術研發部門，
    負有提供研發勞務及交付與行動支付相關之APP及雲端系統
    之責任，以供公司營運所需。詎伊於108年1月7日收受訴外
    人樂活速食坊股份有限公司（下稱樂活公司）對被上訴人催
    告履約之存證信函，始查知被上訴人自107年6月1日起即任
    職於哲業有限公司（下稱哲業公司），並未如實提供勞務。
    又被上訴人從未有任何出缺勤紀錄，對重要會議及報告工作
    進度之請求置之不理，僅聽命於許世杰，而不受伊指揮監督
　　。被上訴人更與許世杰共謀，在外假藉伊名義，自為營業謀
    利，未證明有給付勞務之事實，伊即無給付薪資對價之義務
　　。且被上訴人至107年11月間仍未依約履行交付APP及雲端系
    統之勞務義務，造成公司業務停滯，經催未理，對伊負債務
    不履行之損害賠償責任，並得於向被上訴人請求損害賠償範
    圍內，與伊於107年5月31日前已給付被上訴人之薪資，與應
    給付被上訴人之薪資債權予以抵銷等語置辯。上訴聲明：㈠
    原判決廢棄。㈡被上訴人第一審之訴及假執行之聲請均駁回
    。
三、本院之判斷：
　㈠查被上訴人自106年8月17日起受僱於上訴人，擔任專案經理
　　，兩造約定月薪7萬8,000元，惟上訴人並未給付被上訴人10
　　7年9月、10月及11月之薪資，共計23萬4,000元等情，為上
    訴人所不爭執（見本院卷第72、74頁），堪予認定。
　㈡按稱僱傭者，謂當事人約定，一方於一定或不定之期限內為
    他方服勞務，他方給付報酬之契約，民法第482條定有明文
　　。是受僱人如已依債之本旨提供勞務，僱用人即應給付報酬
　　。被上訴人主張其已提供勞務，上訴人有給付報酬之義務，
    上訴人抗辯被上訴人並未依債之本旨提供勞務云云。茲就被
    上訴人是否已依債之本旨提供勞務之爭執說明如下：
  ⒈被上訴人就其自107年8月17日至同年12月5日止，有以威購
　　公司（WayGo）Judy之電子郵件信箱，與財金公司、第一銀
　　行、華銀、美國First Data Payeezy、玉山銀行等客戶處理
　　投幣機等相關技術之聯繫、及APP開發技術等情，業據其提
　　出電子郵件往來資料、及APP更新版本歷史紀錄為憑（見本
　　院卷第159至229頁），其上電子郵件副本並副知其主管即上
　　訴人公司總經理許世杰，更徵被上訴人主張其有於受僱即上
　　訴人積欠薪資期間有提供勞務等節，尚非子虛。
　⒉又上訴人公司原設址於台北市○○區○○路○段000號3樓，而另行
    承租新竹縣竹北市之處所，作為總經理許世杰、被上訴人及
    2名研發之技術人員作為工作地點等情，與證人即上訴人公
    司股東馮元樑證述在該辦公室應該有許世杰、被上訴人、另
    2名研發人員辦公等節相符（見原審卷第125頁），並有公司
    變更登記表、房屋租賃契約可按（見調解卷第28頁、原審卷
    第107至111頁），堪予認定。參以上訴人法定代理人李涓榛
    及股東林銜錄、馮元樑等人於107年11月23日（非假日）上
    午11時許，至新竹縣竹北市被上訴人工作地點進行突襲檢查
    ，先由李涓榛撥打電話予被上訴人，再由被上訴人下樓帶上
    訴人之人員進入上開辦公室等情，業據證人馮元樑證述屬實
    （見原審卷第124、125頁），足見被上訴人確有於工作時間
    ，在上訴人指定之工作場所。而該辦公室為上訴人所承租，
    應認被上訴人出勤均置於上訴人管理支配下，上訴人主張被
    上訴人有未正常出勤提供勞務之情形，既未能舉證以實其說
    ，尚無可採。
　⒊再依上訴人提出公司於107年11月16日，在新北市○○區○○街00
    0號1樓召開之股東會議事錄，其上記載總經理許世杰有出席
    之說明摘要，並承諾下次會提出書面資料說明，包括其與所
    有股東所簽訂之認股合約等語。而其中股東發言摘要提及：
    「目前公司業務由總經理許世杰負責，但董事長要協助開發
    業務，卻得不到直屬總經理之研發人員提供技術支持
　　。…總經理對員工的管理有無效率？管理應再加強」、許世
    杰回覆：「不認同董事長開發業務模式，認為不是現在公司
    研發人員設定之目標，研發人員專注在產品不做專案。…公
    司業績雖然目前沒有成績，但為開發業務而研發之技術從未
    停止，R&D是有進展的，也是屬於公司的」，主席即上訴人
    公司法定代理人李涓榛總結摘要：「下次股東開會時間107
    年11月26日。…R&D員工JUDY與會並交付APP source code、
　　雲端source code等相關資訊」等情，有該股東會議事錄可
    按（見原審卷第81、82頁），足見總經理許世杰確為被上訴
    人等研發人員之主管，且曾出席會議報告說明被上訴人等研
    發人員之業務進度。而被上訴人僅為研發主管，本無逕向公
    司股東會或董事會為業務報告之義務。且以被上訴人工作地
    點與公司尚有相當距離，縱其未以股東身分出席股東會，亦
    與其有無以受僱人身分為報告為二事。是被上訴人主張其主
    管為總經理許世杰，其新竹辦公司之研發團隊工作係向總經
    理彙報，再由總經理向上訴人彙報等情，即與會議紀錄討論
    情況相符，更與上訴人特地承租新竹辦公室提供許世杰、被
    上訴人及研發人員工作，而許世杰身為被上訴人及研發人員
    之團隊主管，是被上訴人在新竹辦公室工作內容，彙報許世
    杰後，由許世杰向上訴人報告，即與許世杰、被上訴人在公
    司之職稱、工作性質相吻合。被上訴人主張其向許世杰提交
    工作內容，由許世杰為指揮監督，其勞務之提供即符合債之
    本旨等語，應堪採信。至許世杰如何報告研發人員工作內容
    ，為上訴人與許世杰間之關係，要不影響被上訴人已依約提
    供勞務，而得向上訴人請求報酬之權利。
　⒋況依上訴人所提出之上開會議紀錄，可知上訴人係於同年11
    月16日始宣布被上訴人應攜帶其所需資訊，出席同年月26日
    之股東會，卻於同年月23日即至上開地點突襲，上訴人對於
    此後會議有無召開、被上訴人有無拒絕出席，即未再提出任
    何資料為憑，亦有上訴人提出之本件爭議之大事紀表格可參
    （見原審卷第85、86頁）。上訴人主張被上訴人勞務提供內
    容包括向上訴人定時報告之義務，且曾通知被上訴人至台北
    地區參加會議而遭拒絕云云，在總經理已有出席，及兩地有
    相當距離之情形下，上訴人無絕對必要出席，已如前述，上
    訴人既未能舉證被上訴人必須定時報告而拒絕，並無可採。
    被上訴人依其職務內容，受上訴人公司總經理許世杰指揮監
    督，自無未依債之本旨提供勞務之情形。上訴人仍以被上訴
    人僅受許世杰指揮監督，而不受上訴人指揮監督，被上訴人
    未提供勞務云云，顯無可採。又依被上訴人所提出上開與客
    戶間技術聯繫之相關事項觀之，其主張因WayGoBox技術，為
    其與團隊夥伴共同研發，為了移轉技術，才到上訴人處任職
    等情，即非無憑。則被上訴人既係因其本身研發專業而至上
    訴人公司任職，其勞務提供之有無，與其是否曾與許世杰為
    夫妻關係，即無必然之關聯。至被上訴人寄送予許世杰電子
    郵件信箱究為私人或公司提供，要不影響被上訴人已向許世
    杰間報告其工作進度之事實。上訴人僅以被上訴人與許世杰
    曾為夫妻，即認被上訴人向許世杰提供之勞務，非屬對上訴
    人提供之勞務云云，即無可採。　　
　⒌上訴人固抗辯被上訴人於受僱期間同時任職於與上訴人有競
    業關係之哲業公司云云，已為被上訴人所否認。查哲業公司
    於107年6月1日設立登記，被上訴人為代表人，有商工登記
    公示資料查詢列印之網路資料可按（見原審卷第87頁），固
    堪認定。惟查兩造並不否認被上訴人上班時間為週一至週五
　　，上午9時至下午6時，且無禁止兼業之約定等情（見本院卷
    第73頁、第80、147頁），足見被上訴人下班後尚有相當餘
    裕之時間。是被上訴人稱哲業公司為家人所設，並未實際營
    運，其僅負責開立發票業務，且未利用上班工作時間處理等
    語，即非無憑。尚無從以被上訴人有登記為其他公司代表人
     ，即認被上訴人提供之勞務不符債之本旨。至上訴人提出
    樂活公司108年1月7日士林後港郵局存證號碼5號之存證信函
    ，其收件人為許世杰，副本收件人為常珵科技股份有限公司
    （
　　下稱常珵公司）、上訴人及哲業公司，有存證信函可稽（見
    本院卷第93至97頁），足見樂活公司認定其交易對象為許世
    杰，並非哲業公司。況上訴人並不否認常珵公司即為上訴人
    公司法定代理人配偶林銜錄擔任負責人之公司（見原審卷第
    67頁），且其址設新北市○○區○○街000號，即為前述上訴人
    召開股東會之地點，則於樂活公司同時將副本寄送哲業公司
    ，倘即逕認擔任法定代理人之被上訴人知情同意，而為交易
    對象，同理，豈非謂上訴人及常珵公司亦就許世杰該交易之
    貨款亦知情同意，而為交易對象。是上開存證信函自不足以
    作為認定被上訴人有以哲業公司從事與上訴人競業之行為，
    上訴人執此為證，並無可採。至上訴人提出林敬祥匯款予許
    世杰個人帳戶之手機通訊軟體對話截圖、由比科電子科技有
    限公司匯款予許世杰個人帳戶資料（見本院卷第99至10
　　5頁），亦屬許世杰與其他人間之交易，與被上訴人有無提
    供勞務無涉，亦與哲業公司有無從事與上訴人之競業行為無
    關。另觀諸上訴人提出臺灣臺北地方檢察署檢察官108年度
    偵字第11802、23709、23710號之起訴書，係以許世杰為公
    司發起人，明知依公司法規定於上訴人公司設立登記1年內
　　，不得自由轉讓股份，而向林敬祥等人佯稱得轉讓股權之詐
    欺取財犯行，及偽造不實內容之股東常會議事錄，進而為股
    權之轉讓，因林敬祥、被上訴人均為股東之一，亦同為被害
    人等情，有該起訴書在卷可憑（見本院卷第107、109頁），
    此所載犯罪行為實係發起人與公司間股權轉讓之關係，與兩
    造間之僱傭關係實屬二事，上訴人執此認被上訴人與許世杰
    共謀，並聲請傳證人林敬祥云云，更屬無據。上訴人所提出
    之上開證據資料，均不足以認定被上訴人確有實際從事與公
    司間之競業行為謀取私利，而有未提供勞務之情形，上訴人
    抗辯並無給付薪資義務云云，即無可採。
　⒍小結，被上訴人於受僱期間已依約提供勞務，依前揭說明，
    其請求上訴人給付107年9月、10月、11月之薪資23萬4,000
    元，即屬可採。
　㈢按雇主不依勞動契約給付工作報酬者，勞工得不經預告終止
    契約；雇主並應依勞基法第17條規定給付資遣費，為勞基法
    第14條第1項第5款、第4項分別明定。且依就業保險法第11
    條第3項規定，於勞工依勞基法第14條規定離職時，雇主應
    開立非自願離職證明書。查上訴人至107年11月止，已積欠
    被上訴人薪資23萬4,000元，業如前述，被上訴人於同年12
    月6日寄發竹北六家郵局存證號碼268號之存證信函，以上訴
    人未依約給付薪資為由，依勞基法第14條之規定，向上訴人
    為終止勞動契約之意思表示，該通知於同年月7日送達上訴
    人等情，有存證信函及回執可按（見調解卷第9、10、13、1
    4頁），依前揭說明，其終止即屬合法。被上訴人請求上訴
    人給付資遣費5萬700元，其數額為上訴人所不爭執（見本院
    卷第75頁），並開立非自願離職書，依前揭法條規定，亦應
    准許。
　㈣上訴人雖抗辯被上訴人至107年11月間仍未依約履行交付APP
    及雲端系統之勞務義務，造成公司業務停滯，經催未理，對
    上訴人應負債務不履行之損害賠償責任，並得於向被上訴人
    請求損害賠償範圍內，以其於107年5月31日前已給付被上訴
    人之薪資，與應給付被上訴人之薪資債權予以抵銷云云。惟
    被上訴人為研發主管，並不負責公司銷售業務，且兩造間為
    僱傭關係，並非承攬關係，非約定被上訴人需完成一定工作
　　，上訴人始負給付報酬之義務。上訴人以被上訴人有履行交
    付APP及雲端系統勞務而未履行，尚無可採。是上訴人未能
    證明被上訴人關於勞務之提供，有何債務不履行，及上訴人
    受何具體之損害，上訴人抗辯其於107年5月31日已給付之薪
    資，得與被上訴人請求之薪資債權為抵銷云云，實無可採。
    至上訴人所提出之投資合約書，為林銜錄與許世杰所簽立，
    有投資合約書及公證書可按（見原審卷第73至80頁），被上
    訴人並不與焉；縱上訴人認許世杰依約應履行之義務未履行
　　，依債之相對性，亦不得請求被上訴人履行。上訴人抗辯因
    被上訴人未交付APP及雲端系統之勞務義務，造成公司業務
    停滯，而受有損害云云，縱上訴人因業務無進展而認其損害
　　，亦難認與被上訴人勞務之提供間有何因果關係，上訴人所
    為抗辯，仍無可採。
　㈤按給付無確定期限者，債務人於債權人得請求給付時，經其
    催告而未為給付，自受催告時起，負遲延責任。其經債權人
    起訴而送達訴狀，或依督促程序送達支付命令，或為其他相
    類之行為者，與催告有同一效力；又遲延之債務以支付金錢
    為標的者，債權人得請求依法定利率計算之遲延利息，民法
    第229條第2項、第233條第1項分別定有明文。是被上訴人請
    求上訴人給付工資及資遣費，共計28萬4,700元（計算式：2
　　34,000＋50,700＝284,700），經被上訴人提起本件訴訟催告
    後，均已屆期，上訴人仍拒絕履行。是被上訴人請求上訴人
    應給付自起訴狀繕本送達翌日，即107年12月21日（見調解
    卷第34頁之送達證書）起至清償日止，按年息5%計算之利息
    ，依前揭規定，即屬可採。　
四、綜上所述，被上訴人依兩造間勞動契約之法律關係，請求上
    訴人給付28萬4,700元，及自107年12月21日至清償日止，按
    年息5%計算之利息，並開立非自願離職書，自屬正當，應予
    准許。從而，原審為上訴人敗訴之判決，及就金錢給付部分
    為准免假執行之宣告，並無不合。上訴論旨指摘原判決不當
　　，求予廢棄改判，為無理由，應駁回上訴。
五、本件事證已臻明確，兩造其餘之攻擊或防禦方法及所用之證
    據，經本院斟酌後，認為均不足以影響本判決之結果，爰不
    逐一論列，附此敘明。
六、據上論結，本件上訴為無理由，依民事訴訟法第449條第1項
　　、第78條，判決如主文。
中　　華　　民　　國　　109 　年　　9 　　月　　8 　　日
                  勞動法庭
                      審判長法  官   黃嘉烈
                            法  官   邱  琦
                            法  官   陳筱蓉
正本係照原本作成。
如不服本判決，應於收受送達後20日內向本院提出上訴書狀，其
未表明上訴理由者，應於提出上訴後20日內向本院補提理由書狀
（均須按他造當事人之人數附繕本）上訴時應提出委任律師或具
有律師資格之人之委任狀；委任有律師資格者，另應附具律師資
格證書及釋明委任人與受任人有民事訴訟法第466 條之1第1項但
書或第2項（詳附註）所定關係之釋明文書影本。如委任律師提
起上訴者，應一併繳納上訴審裁判費。
中　　華　　民　　國　　109 　年　　9 　　月　　8 　　日
　　　　　　   　　　　　　　書記官  陳珮茹 
附註：
民事訴訟法第466條之1（第1項、第2項）：
對於第二審判決上訴，上訴人應委任律師為訴訟代理人。但上訴
人或其法定代理人具有律師資格者，不在此限。
上訴人之配偶、三親等內之血親、二親等內之姻親，或上訴人為
法人、中央或地方機關時，其所屬專任人員具有律師資格並經法
院認為適當者，亦得為第三審訴訟代理人。